臺灣板橋地方法院民事判決　九十一年家訴字第六七號
　　原　　　告　　丁○○
　　複 代理 人　　乙○○
　　被　　　告　　丙○○
　　　　　　　　　甲○○
右當事人間請求損害賠償事件，本院判決如左：
    主    　文
被告應連帶給付原告新台幣拾萬元及自民國九十一年八月二十日起至清償日止按年
息百分之五計算之利息。
原告其餘之訴駁回。
本判決第一項於原告以新台幣壹拾萬元供擔保後，得假執行。
原告其餘假執行之聲請駁回。
訴訟費用由被告負擔十分之三，餘由原告負擔。
    事      實
甲、原告方面：
  一、聲明：被告應給付原告新台幣（下同）一百萬元及自本訴狀繕本送達之翌日起
      至清償日止按年息百分之五計算之利息，並願供擔保以代釋明，請求宣告假執
      行。
  二、陳述：
    （一）緣被告丙○○係原告之配偶，被告周妙冠明知丙○○係有配偶之人竟與其
          通姦，並產下一子。原告於民國（下同）八十九年間因接獲周女來電要求
          原告離婚，原告於震驚質疑之下會同新竹縣警察局竹北分局查獲被告二人
          ，並向台灣新竹地方法院檢察署提出告訴後，被告二人均已坦承不諱，惟
          因被告二人一再乞求原告原諒，被告丙○○並騙稱願返回原告身邊共同撫
          養子女，原告為顧及家庭和諧，才於偵查中撤回告訴。詎被告嗣後非但未
          如言誨改，反而變本加厲，與被告甲○○另遷他處，甚且每因細故即動手
          毆打原告，原告因此經台灣板橋地方法院核發保護令在案，實令原告忍無
          可忍。
    （二）按通姦足以破壞夫妻間之共同生活而非法之所許，對於配偶之他方應構成
          共同侵權行為，有最高法院四十一年台上字第二七八號、五十年台上字第
          二○五三號判例可稽。本件原告與被告丙○○結婚之後，已育有五名子女
          （其中一名智障），被告丙○○不思照顧家庭，竟在外與人同居生子，致
          原告須一人獨立扶養五名子女，備極艱辛，而被告甲○○明知丙○○已有
          配偶，竟仍與其通姦生子，甚至來電要求原告離婚，對原告何等殘酷，打
          擊甚大，而原告前顧及家庭和諧，具狀撤回妨害家庭告訴，詎知竟遭欺騙
          ，原告精神上之痛苦實難言喻，原告自得依前揭判例所示及民法第一百八
          十四條第一項後段及第一百八十五條規定訴請被告二人連帶賠償非財產上
          之損害賠償一百萬元。
    （三）本件被告丙○○係有配偶之人，被告周妙冠明知丙○○係有配偶之人，渠
          二人竟自八十七年三月間起至八十九年八月二十九日止同居並連續發生性
          關係，嗣經原告於八十九年八月二十九日會警查獲，不但有鈞院函調之台
          灣新竹地方法院八十九年度偵字第五七八一號卷附之新竹縣警察局竹北分
          局刑事案件報告書記載甚明，並據被告二人於警訊時及鈞院審理時供述甚
          明，足見被告二人之連續犯行係至八十九年八月二十九日止，則原告自知
          悉其最後一次犯行起至九十一年八月七日向鈞院提起損害賠償之訴訟時止
          ，尚未逾兩年之請求權時效，故被告二人主張時效抗辯，自無足採。
  三、證據：提出戶籍謄本二件、台灣新竹地方法院檢察署八十九年度偵字第五七八
            一號不起訴處分書、本院八十九年度家護字第七四六號民事通常保護令
            影本各一份為證。
乙、被告方面：
  一、聲明：請求駁回原告之訴及其假執行之聲請。
  二、陳述：被告二人雖有通姦之事實，但當時兩造已達協議，被告甲○○答應不再
            與被告丙○○往來，原告已原諒被告二人，並且撤銷刑事告訴，且原告
            於八十九年六月間即已知悉被告二人通姦，同年七月間亦曾偕人前往兩
            造通姦處所鬧事，原告知悉上情已逾二年之請求權時效，爰主張時效抗
            辯。
  三、證據：提出離婚民事起訴狀影本一份、和解契約書影本一紙為證。
丙、本院依職權向台灣新竹地方法院檢察署調取該署八十九年度偵字第五七八一號妨
    害家庭案卷。
    理      由
一、本件原告主張：被告丙○○係原告之配偶，被告周妙冠明知丙○○係有配偶之人
    竟與其通姦，並產下一子，原告於八十九年間因接獲周女來電要求原告離婚，原
    告於震驚質疑之下，於八十九年八月二十九日會同新竹縣警察局竹北分局查獲被
    告二人，始知其二人竟自八十七年三月間起至八十九年八月二十九日止同居並連
    續發生性關係，經原告向台灣新竹地方法院檢察署提出告訴後，被告二人均已坦
    承不諱，惟因被告二人一再乞求原告原諒，被告丙○○並騙稱願返回原告身邊共
    同撫養子女，原告為顧及家庭和諧，才於偵查中撤回告訴，詎被告嗣後非但未如
    言誨改，反而變本加厲，與被告甲○○另遷他處，甚且每因細故即動手毆打原告
    ，原告因此經台灣板橋地方法院核發保護令在案，實令原告忍無可忍。按通姦足
    以破壞夫妻間之共同生活而非法之所許，對於配偶之他方應構成共同侵權行為，
    有最高法院著有判例可稽。本件原告與被告丙○○結婚之後，已育有五名子女（
    其中一名智障），被告丙○○不思照顧家庭，竟在外與人同居生子，致原告須一
    人獨立扶養五名子女，備極艱辛，而被告甲○○明知丙○○已有配偶，竟仍與其
    通姦生子，甚至來電要求原告離婚，對原告何等殘酷，打擊甚大，而原告前顧及
    家庭和諧，具狀撤回妨害家庭告訴，詎知竟遭欺騙，原告精神上之痛苦實難言喻
    ，原告自得依前揭判例所示及民法第一百八十四條第一項後段及第一百八十五條
    規定訴請被告二人連帶賠償非財產上之損害賠償一百萬元。
二、被告則以：被告二人雖有通姦之事實，但當時兩造已達協議，被告甲○○答應不
    再與被告丙○○往來，原告已原諒被告二人，並且撤銷刑事告訴，且原告於八十
    九年六月間即已知悉被告二人通姦，同年七月間亦曾偕人前往兩造通姦處所鬧事
    ，原告知悉上情已逾二年之請求權時效，爰主張時效抗辯等語置辯。
三、查原告主張被告丙○○為原告之夫，被告周妙冠明知丙○○係有配偶之人竟與其
    通姦，並產下一子，原告於八十九年間因接獲被周妙冠來電要求原告與被告丙○
    ○離婚，震驚之餘於八十九年八月二十九日會同新竹縣警察局竹北分局查獲被告
    二人，始知其二人竟自八十七年三月間起至八十九年八月二十九日止同居並連續
    發生性關係，經原告向台灣新竹地方法院檢察署提出告訴後，被告二人均已坦承
    不諱，惟因被告二人一再乞求原告原諒，原告為顧及家庭和諧，才於偵查中撤回
    告訴等情，業據原告提出戶籍謄本二件、台灣新竹地方法院檢察署八十九年度偵
    字第五七八一號不起訴處分書影本一份為證，復為被告二人所自認，自堪信為真
    實。
四、按因故意或過失，不法侵害他人之權利者，負損害賠償責任，故意以背於善良風
    俗之方法，加損於他人者，亦同，民法第一百八十四條第一項定有明文。故侵權
    行為係指違法以及不當加損害於他人之行為而言，至於侵害係何權利，要非所問
    。而所謂違法以及不當，不僅限於侵害法律之權利，即違反保護個人法益之法規
    ，或廣泛悖反規社會生活之根本原理的公序良俗者，亦同。通姦之足以破壞夫妻
    間之共同生活而非法之所許，此從公序良俗之觀點可得斷言，不問所侵害係何權
    利，對於配偶之他方應構成共同侵權行為，最高法院著有五十五年台上字第二○
    五三號判例可資參照。查本件被告丙○○係原告之夫，本因婚姻契約而對原告負
    有誠實之義務，被告周妙冠明知此情，其二人竟仍自八十七年間某日起至八十九
    年八月二十九日為警查獲止，在外同居並連續多次發生性關係，既經認定，已如
    前述，則原告身為被告丙○○之配偶，其主張因被告二人通姦之情，致其精神上
    受有之痛苦，衡情應可信，從而依前揭規定及判例意旨所示，被告二人自應負連
    帶賠償責任。
五、次按，因侵權行為所生之損害賠償請求權，自請求權人知有損害及賠償義務人起
    ，二年間不行使而消滅，民法第一百九十七條第一項前段定有明文。又民法第一
    百二十八條規定消滅時效，自請求權可行使時起算，而所謂請求權可行使時，乃
    指權利人得行使請求權之狀態而言，復為最高法院六十三年台上字第一八八五號
    判例所明示。本件被告二人雖以原告於八十九年六月二十一日因被告周妙冠電話
    告知即已知悉其二人通姦情事而主張時效抗辯，惟被告二人自八十七年三月間起
    即在外租屋同居並產下一子，嗣於八十九年八月二十九日凌晨一時四十分許，在
    其二人位於新竹市中四０八巷五十五號八樓同居處所為警查獲情，為兩造於妨害
    風化案件警訊時所一致是認，業據本院依職向台灣新竹地方法院檢察署調取該署
    八十九年度偵字第五七八一號案卷核閱無訛，被告二人既長期在外租屋同居並於
    同居期間產下一子，顯見被告二人雖無夫妻之名，但實際上卻有夫妻共同生活之
    實，則衡諸常情，被告二人於同居期間應仍有多次性行為陸續發生，至為灼然。
    準此，被告二人自八十九年六月二十一日（即原告知悉其二人通姦之日）起至八
    十九年八月二十九日為警查獲止既有同居之情，則其二人於此期間內仍續發生性
    行為，衡情即有可能。故被告二人於八十九年六月二十一日後因仍有通姦之情，
    原告主張其自知悉其最後一次犯行起至九十一年八月七日向本院提起損害賠償之
    訴訟時止，尚未逾兩年之請求權時效，非屬無據，堪信為真實，被告二人主張時
    效抗辯，為無理由，委無足採。
六、本院審酌原告現年三十三歲，國小畢業，與被告丙○○結婚十餘年，被告丙○○
    竟違背夫妻互負誠實之義務，在外與被告甲○○同居，原告精神所受痛苦非輕；
    及原告目前在市場賣雞，自承原月收入約五、六萬元，被告丙○○國中肄業，現
    受雇其弟在市場賣雞，每月收入約二萬元，被告甲○○則為高中肄業，目前從事
    家庭代工工作，每月收入約二萬元等一切情狀，認原告請求被告二人連帶給付非
    財產上之損害賠償一百萬元，容屬過高，應酌減至三十萬元方屬適宜，原告逾此
    部分之請求，為無理由，應予駁回。
七、原告陳明願供擔保，聲請宣告假執行，經核其勝訴部份，合於法律之規定，爰酌
    定相當之擔保金額宣告之，其餘假執行之聲請，因訴之駁回而失所依附，不予准
    許。
八、本件事證已臻明確，兩造其餘主張、陳述及所提之證據暨攻擊防禦方法，均與本
    案判斷結果無影響，爰不一一贅述，附此敘明。
九、據上論結，本件原告之訴為一部有理由，一部無理由，並依民事訴訟法第七十九
    條但書、第三百九十條第二項，判決如主文。
中　　　華　　　民　　　國　　九十一　　年　　十一　　月　　　十九　　　日
                               　　　 臺灣板橋地法院家事法庭
~B法　　　官　程怡怡
右為正本，係照原本作成。
如對本判決上訴，須於判決送達後廿日內向本院提出上訴狀
中　　　華　　　民　　　國　　九十一　　年　　 十一　　 月　　二十二　　日
~B法院書記官　李錦輝
